【裁判字號】    98,訴,1352
【裁判日期】    990305
【裁判案由】    違反電信法等
【裁判全文】
臺灣彰化地方法院刑事判決              98年度訴字第1352號
公  訴  人  臺灣彰化地方法院檢察署檢察官
被      告  戊○○
上列被告因恐嚇取財等案件，經檢察官提起公訴（98年度偵字第
4491號、第5247號），本院判決如下：
    主  文
戊○○共同犯攜帶兇器竊盜罪，處有期徒刑捌月；又共同犯恐嚇
取財未遂罪，處有期徒刑陸月。應執行有期徒刑壹年。
    犯罪事實
一、戊○○與同鄉友人丙○○（本院已另行判決確定）因缺錢花
    用，乃起意擄車勒贖，並共同基於意圖為自己不法所有之犯
    意聯絡，於民國98年2 月底、3 月初，先由戊○○墊付新臺
    幣（下同）2,000 元，交由丙○○透過甲○○向丁○○洽商
    ，購買丁○○向中華郵政股份有限公司高雄縣橋頭郵局所申
    辦帳號00000000000000號之帳戶存摺、提款卡（甲○○、丁○○所涉幫助恐嚇取財未遂罪部分，業經本院另行判決確定
    ），復於98年3 月2 日下午8 時許，由戊○○駕駛車號不詳
    之自用小貨車搭載丙○○前往彰化縣溪湖鎮溪湖糖廠，並將
    小貨車停在附近，兩人再下車前往溪湖糖廠老樹糖屋旁之停
    車廠，見乙○○所有車牌號碼7396-UF 號自用小客車停放該
    處，且當時四下無人，即推由戊○○在一旁把風，另由丙○○持客觀上足以傷害人之身體而可作為兇器使用之鐵質T型
    扳手（長約10公分，未扣案）撬開車門，繼之持該扳手插入
    電門發動引擎，以此方式竊取該小客車及車內筆記型電腦1
    台。得手後，丙○○獨自駕駛上述竊得之贓車駛離，戊○○
    則駕駛其所有自小貨車離開現場，兩車在彰化縣二林鎮萬興
    里相會後，即由丙○○駕駛贓車搭載戊○○，或由戊○○駕
    其自小貨車搭載丙○○，共同在彰化縣二林鎮、芳苑鄉、鹿
    港鎮等處閒逛，並自98年3 月2 日20時58分許起，至同年月
    3 日19時35分止，先由戊○○或丙○○下車以路旁之公共電
    話（號碼各為00 -0000000 、00-0 000000 、00-0000000、
    00 -0000000 、00-0000000、00-0000000號）接續撥打恐嚇
    電話，繼又自同年月4 日13時14分許起，至同日21時18 分
    許止，由丙○○持其所購買以他人名義申辦俗稱「王八機」
    之門號0000000000號及門號0000000000號行動電話（均未扣
    案），交替使用而接續撥打恐嚇電話，告知車主乙○○倘若
    要取回車輛，須將3 萬元或1 萬5 千元贖款匯入上述丁○○
    向中華郵政股份有限公司高雄縣橋頭郵局所申辦之帳戶內，
    以此方式恐嚇乙○○匯款，致乙○○心生畏懼，嗣警方於案
    發後第4 日（即98年3 月6 日），即在彰化縣溪湖鎮○○路
    與西環路口尋獲該失竊之車輛，而乙○○尚未匯款，致戊○○、丙○○等人恐嚇取財未能得逞。丙○○另將上述竊得之
    筆記型電腦，以3 千元之價格販售予某姓名年籍不詳綽號「
    阿滿」之女子。嗣經警調閱相關通聯紀錄，發現前揭門號00
    00000000號之恐嚇電話號碼，在實施恐嚇後曾自3 月5 日11
    時41分許起，至同日17時4 分許止，短暫搭配序號00000000
    0000000 號之行動電話與其他人聯絡，而序號000000000000
    000 號之行動電話原本所搭配使用之門號0000000000號，係
    由戊○○之前妻陳秋朱所申辦，惟實際使用人則為戊○○，
    而循線查獲上情。
二、案經彰化縣警察局員林分局報請臺灣彰化地方法院檢察署檢
    察官偵查起訴。
    理  由
一、關於證據能力之說明：
    (一)證人即共犯丙○○於偵查中向檢察官所為證述，雖係被告
      以外之人於審判外之言詞陳述，為傳聞證據，然其於偵查
      中向檢察官所為證述，既經具結，且本院審酌該等言詞陳
      述係由證人出於自由意識而陳述，又無其他證據足認該等
      陳述有何顯不可信之情事等一切情況，又該證人業經本院
      傳訊於審理中與被告戊○○對質，足以保障被告戊○○之
      對質詰問權，依刑事訴訟法第159 條之1 第2 項規定，認
      上開證人於偵訊中之證述，自得採為認定本件犯罪事實所
      憑之證據。
    (二)證人即被害人乙○○、同案被告丙○○、甲○○、丁○○
      等人於警詢時之證述，雖屬被告以外之人於審判外之言詞
      陳述，為傳聞證據，然經本院於審理時當庭直接提示而為
      合法之調查，被告均未於言詞辯論終結前聲明異議，本院
      復審酌該等言詞陳述係由證人出於自由意識而陳述，並無
      非法取證之情況，依刑事訴訟法第159 條之5 之規定，認
      上開證人於警詢時之證述，應得採為認定本件犯罪事實所
      憑之證據。
    (三)卷附相關行動電話通聯紀錄，係以科學儀器紀錄電話通聯
      之情形，非供述證據，且係警方偵辦時調取附卷之資料，
      無非法採證之情事，被告亦未爭執其證據能力，應認具有
      證據能力。
    (四)本判決所引用之其餘證據，均為警方合法實施採證及調取
      附卷之資料，被告對於證據能力均無意見，自得引為本案
      證據。
二、犯罪事實之認定：
    訊據被告戊○○矢口否認有任何竊盜、恐嚇取財未遂之犯行
    ，辯稱：伊雖曾在上述期間內與共犯丙○○在彰化縣二林鎮
    萬興里見面，但並非是兩人竊盜後之相會地點，而是伊將序
    號000000000000000 號之行動電話借給共犯丙○○，當時共
    犯丙○○僅告知要打電話向別人討錢，伊不知用途，才會同
    意借該行動電話給共犯丙○○，可能因為伊曾勸丙○○勿再
    吸毒，丙○○心生不滿才會誣指伊共同涉案，此外兩人間並
    無恩怨云云。經查：
    (一)被害人乙○○所有車號7396-UF 號自用小客車失竊、遭恐
      嚇及報警尋獲之經過，業據被害人乙○○於警詢時指述在
      卷（98年度偵字第4491號卷宗第29至31頁筆錄參照），並
      有被害人乙○○簽具之贓物認領保管單（附於同上偵查卷
      宗第32頁）、竊盜現場照片（同上偵查卷宗第50頁）、車
      號7396-UF 號車輛基本資料查詢表（同上偵查卷宗第10 4
      頁）、車輛尋獲電腦輸入單（98年度偵字第5247號卷宗第
      43至44頁）、被害人乙○○車輛遭竊後行駛至彰化縣芳苑
      鄉○○路與工區路○路口監視攝影翻拍照片（98年度偵字
      第4491號卷宗第45頁），及被害人乙○○所有行動電話雙
      向通聯紀錄（附於同上偵查卷宗第54至57頁）在卷可稽，
      此部分事實已足證明。
    (二)關於本件竊盜、恐嚇取財之過程，及共犯丙○○事先透過
      甲○○向丁○○購買作為本案恐嚇取財之帳戶等情，據共
      犯丙○○於警詢時陳稱略以：「我是與戊○○共同行竊」
      、「由我本人提議下手行竊，戊○○擔任把風角色」、「
      我與戊○○2 人均有以公共電話及行動電話打至被害人乙○○之行動電話，問乙○○車子有沒有要處理，如果有的
      話以3 萬元來贖回」、「（警員問為何戊○○否認參與？
      ）答：他說謊，他有參與被害人乙○○的擄車勒贖案件」
      等語（98年度偵字第4491號卷宗第7 頁背面至第9 頁），
      復於偵訊時以證人身分具結證稱：「（問：與何人一同行
      竊73 96-UF號小客車？）答：和戊○○一起，是在溪湖糖
      廠的廣場內偷的，我負責偷，粘負責在旁邊把風。（問：
      竊取前有無說好竊此車之用途? ）答：有，因為在這之前
      人頭帳戶都已經買好了，是要擄車用的。帳戶是我向甲○○買的，買帳戶的錢是粘出的，他出了2 千元，如果有擄
      成功，就先還粘2 千元」、「公用電話是我和戊○○打的
      ，0000000000的電話是我打的，目的都是要向車主勒贖用
      」、「( 問：你向戊○○借手機打電話向乙○○勒贖時，
      粘是否知道你借手機的目的及打電話的內容？) 答: 是，
      他當時也在旁邊」等語（98年度偵字第4491號卷宗第122
      頁至第123 頁），另於本院審理時證稱：「我是跟被告戊○○一起去行竊的，當時情形是被告戊○○在外面把風，
      我下手開車，被告戊○○是幫我看有沒有人來。我行竊時
      間大約只有一分多鐘就得手了。是被告戊○○開小貨車載
      我去的，小貨車是停在離現場大約一條街的地方，然後得
      手後我們約在二林鎮萬興里見面。被告戊○○是開他自己
      的小貨車，我是開偷來的馬自達的汽車一起到二林的路邊
      ，被告戊○○上我的車，我們一起去外面打公共電話給被
      害人」、「（問：你跟被告借手機時，是在何處、何時借
      的？）答：我用手機打恐嚇電話時，那時我們沒有開贓車
      ，是開被告戊○○的小貨車，是被告載我，我們在二林、
      芳苑、鹿港等地，隨便亂逛，當時被告都知道我在打電話
      。（問：後來情形如何？）答：後來是因為我的手機沒有
      電了，所以才借被告戊○○的手機打電話。（問：為何你
      向被告借手機，要換上你的SIM 卡？）答：因為我的卡片
      是王八卡，所以我就向被告戊○○借手機，被告戊○○把
      他的SIM 卡拔掉，然後我插上我的SIM 卡使用」，而被告
      戊○○當庭質問被告：「（問：我是否在二林的萬興農場
      巧遇你，並不是偷完車跟你開車會合？）答：我們是把偷
      來的車子停在萬興里，然後換你的貨車去打恐嚇電話」等
      語明確（本院99年2 月9 日審理筆錄參照），此外，並有
      同案被告甲○○於警詢時之指述（98年度偵字第4491號卷
      宗第16至18頁）、同案被告丁○○於警詢時之指述（98年
      度偵字第4491號卷第19至21頁），及中華郵政股份有限公
      司鳳山郵局之函文，暨隨函檢附之開戶資料、帳戶交易明
      細紀錄（同上卷宗第91至93頁）附卷可佐。
    (三)再查被害人乙○○所接獲之多通恐嚇電話來電中，恐嚇者
      自98年3 月2 日20時58分許起，至同年月3 日19時35分止
      ，係使用號碼為00-0000000、00-0000000、00-0000000、
      00-000 0000 、00-0000000、00-0000000號之公共電話（
      公共電話編號及裝設地點參見98年度偵字第4491號卷宗第
      52頁），另自同年月4 日13時14分許起，至同日21時18分
      許止，係使用門號0000000000號及門號0000000000號之行
      動電話，此二個號碼均係證人丙○○向他人購買俗稱「王
      八機」之門號，業據證人丙○○於本院99年2 月9 日審理
      時陳述在卷，並有記載申辦人資料之通聯電話查詢單（同
      上偵查卷宗第62頁）在卷可憑。又觀諸警方所調閱前揭行
      動電話通聯紀錄，可知門號0000000000號之恐嚇電話號碼
      ，在被害人遭恐嚇後曾自3 月5 日11時41分許起，至同日
      17時4 分許止，短暫搭配序號000000000000000 號之行動
      電話與其他人聯絡，而序號000000000000000 號之行動電
      話原本所搭配使用之門號0000000000號，係由戊○○之前
      妻陳秋朱所申辦，被告戊○○到案後於警詢、偵訊及本院
      審理時坦承此門號實際上為其個人使用，亦有行動電話通
      聯紀錄（98年度偵字第4491號卷宗第69頁至第71頁）、申
      辦人個人資料（同上偵卷第15頁）、警方於被告戊○○住
      處搜索扣得載有門號0000000000號SIM 卡之原始密碼之封
      袋（同上偵查卷第42頁），及本院99年2 月9 日審理筆錄
      在卷可佐。至被告戊○○雖辯稱伊只是單純出借行動電話
      予證人丙○○使用而未涉案云云，惟查證人丙○○所持用
      門號0000000000號行動電話，及被告所持用門號00000000
      00號，於案發期間前後均有在彰化縣二林鎮（包括萬興里
      ）、芳苑鄉使用電話之紀錄（參見同上偵卷第67至90頁所
      附通聯紀錄之基地臺位置），佐以98年3 月4 日17時49分
      在彰化縣漁會王功分部提款機所攝照片顯示證人丙○○身
      後出現與本案贓車外觀型式相符之紅色自小客車（同上偵
      卷第44頁），足與證人丙○○所稱其與被告戊○○在彰化
      縣二林鎮、芳苑鄉四處閒逛並撥打恐嚇電話等語相符，此
      外，證人丙○○與被告戊○○並無嫌怨，且係同鄉友人，
      衡情並無任意攀誣被告戊○○之理，其所言亦有客觀之通
      聯紀錄足以憑佐，堪認與事實相符，至被告戊○○辯稱因
      伊曾規勸證人丙○○勿再吸食毒品，可能因此遭被告丙○○挾怨報復一節，顯與常情不符，未可採信，不足以彈劾
      前述共犯丙○○證詞之憑信性。
    (四)綜上，本件事證明確，被告戊○○犯行堪以認定。
三、論罪科刑：
    (一)按刑法第321 條第1 項第3 款之攜帶兇器竊盜罪，只須行
      竊時攜帶之物可認為兇器者，即在加重處罰之列，所謂兇
      器指足以傷害人之生命、身體之器具而言，凡客觀上具有
      此種危險性即為已足，尤不以竊盜犯主觀上有以之行兇之
      意思為要件，查本件被告丙○○使用之T 型扳手雖未扣案
      ，但依被告丙○○所述該T 型扳手之外型、金屬材質，客
      觀上應足以傷害人之生命、身體，足資作為兇器使用，是
      核被告戊○○夥同共犯丙○○以鐵製扳手竊取被害人乙○○車輛及車上電腦，繼又向被害人乙○○勒取贖款之所為
      ，係犯刑法第321 條第1 項第3 款之攜帶兇器竊盜罪，及
      同法第346 條第1 項、第3 項之恐嚇取財未遂罪。被告戊○○等人已著手於恐嚇取財之犯行，終因警方迅速尋獲贓
      車而未能得逞，係未遂犯，爰依法減輕其刑。又被告粘松
      與共犯丙○○間，就前述攜帶兇器竊盜及恐嚇取財未遂之
      犯行，互有犯意之聯絡及行為之分擔，為共同正犯。至被
      告戊○○與共犯丙○○多次打電話向被害人乙○○勒取贖
      款之行為，時間緊接、目的相同，顯係在同一個恐嚇取財
      犯意下接續實施，僅論以單純一罪。而被告戊○○所犯上
      開攜帶兇器竊盜罪及恐嚇取財未遂罪，犯意各別，行為互
      異，應分論併罰。爰審酌被告戊○○曾有施用第一級毒品
      而送觀察、勒戒之執行紀錄，素行尚非良好，其與竊盜慣
      犯丙○○共同實施擄車勒贖犯行，致被害人受有財產損害
      ，及造成生活上交通不便，而在到案後始終矢口否認犯行
      ，態度非佳，及其具有高中畢業之智識程度等一切情狀，
      量處如主文所示之刑，並定其應執行之刑，以示儆懲。
    (三)共犯丙○○所持用供本件竊盜、恐嚇取財犯行所使用之扳
      手及門號0000000000、0000000000號行動電話（含SIM 卡
      ）均未扣存本案，且共犯丙○○稱其並未保留上開物品，
      未免將來執行困難，爰不予宣告沒收。至被告戊○○所持
      用序號000000000000000 號之行動電話，依通聯紀錄所示
      該行動電話與被告丙○○所持用門號0000000000號搭配使
      用時，係撥打電話或收發簡訊予被害人以外之人，尚難逕
      予認定係供本件犯罪使用之物，亦不予宣告沒收，均附此
      敘明。
據上論斷，應依刑事訴訟法第299 條第1 項前段，刑法第28條、
第321 條第1 項第3 款、第346 條第1 項、第3 項、第25條第2
項、第51條第5 款，刑法施行法第1 條之1 第1 項、第2 項前段
，判決如主文。
本案經檢察官賴志盛到庭執行職務。
中    華    民    國    99    年    3     月    5     日
                     刑事第七庭  審判長法官 葉明松
                                 法      官 郭麗萍
                                 法      官 黃玉齡
以上正本證明與原本無異。
如不服本判決應於收受判決後十日內向本院提出上訴書狀，並應
敘述具體理由。其未敘述上訴理由者，應於上訴期間屆滿後二十
日內向本院補提理由書（均須按他造當事人之人數附繕本），切
勿逕送上級法院。
告訴人或被害人對於判決如有不服具備理由請求檢察官上訴者，
其上訴期間之計算係以檢察官收受判決正本之日期為準。
中    華    民    國    99    年    3     月    5     日
                                 書  記  官 黃鏽金
附錄論罪科刑法條：
中華民國刑法第321條
犯竊盜罪而有左列情形之一者，處6 月以上、5 年以下有期徒
  刑：
  一、於夜間侵入住宅或有人居住之建築物、船艦或隱匿其內而
      犯之者。
  二、毀越門扇、牆垣或其他安全設備而犯之者。
  三、攜帶兇器而犯之者。
  四、結夥三人以上而犯之者。
  五、乘火災、水災或其他災害之際而犯之者。
  六、在車站或埠頭而犯之者。
前項之未遂犯罰之。
中華民國刑法第346條
 意圖為自己或第三人不法之所有，以恐嚇使人將本人或第三
   人之物交付者，處6 月以上5 年以下有期徒刑，得併科1 千
   元以下罰金。
以前項方法得財產上不法之利益，或使第三人得之者，亦同。
前二項之未遂犯罰之。

司法院資訊處製作；財團法人民間司法改革基金會備份。
